臺灣板橋地方法院刑事判決　　　　　　　96年度訴字第1526號
公　訴　人　臺灣板橋地方法院檢察署檢察官
被　　　告　甲○○
選任辯護人　戴銀生　律師
上列被告因違反毒品危害防制條例案件，經檢察官提起公訴（95
年度偵字第14605號），本院判決如下：
    主  文
甲○○連續販賣第二級毒品，處有期徒刑柒年貳月，因犯罪所得
之財物新臺幣仟元沒收之，如全部或一部不能沒收時，以其財
產抵償之。
    事  實
一、甲○○明知甲基安非他命係屬毒品危害防制條例所定之第二
    級毒品，不得持有及販賣，竟基於販賣第二級毒品之概括犯
    意，以其所有之門號0000000000號行動電話為聯絡工具，於
    民國95年5 月23日14至15時許、同月26日凌晨某時，與丙○○所使用之0000000000號行動電話聯絡，相約在甲○○位於
    臺北縣板橋市○○路○段465 巷68弄10號住處附近便利商店
    外，連續販賣價值新臺幣（以下同）2,000 元、1,000 元之
    第二級毒品安非他命各1 小包予丙○○。其又承前販賣第二
    級毒品之概括犯意，於同月26日晚間21時23分31秒許，在不
    詳處所，接獲乙○○所使用之0000000000號行動電話來電，
    欲以2,000 元之代價向甲○○購買第二級毒品安非他命1 包
    ，惟乙○○因故未依約交錢取貨而未能販賣得逞。嗣於同年
    6 月8 日15時許，在臺北縣板橋市○○路○段465 巷68弄10
    號3 樓住處，為警持搜索票執行搜索查獲，並扣得安非他命
    3 小包（毛重6.06公克）、安非他命吸食器4 組、玻璃球4
    顆、分裝袋1 包、電子磅秤1 台、現金19,000元、美金30元
    。
二、案經臺北縣板橋憲兵隊報告臺灣板橋地方法院檢察署檢察官
    偵查起訴。
    理  由
一、按刑事訴訟法第159 條第1 項雖規定，被告以外之人於審判
    外之言詞或書面陳述，除法律有規定外，不得作為證據。惟
    同法第159 條之5 第1 、2 項已規定，經當事人於審判程序
    同意作為證據，法院審酌該言詞陳述或書面陳述作成時之情
    況，認為適當者，亦得為證據。當事人、代理人或辯護人於
    法院調查證據時，知有第159 條第1 項不得為證據之情形，
    而未於言詞辯論終結前聲明異議者，視為有前項之同意（指
    同條第1 項之同意作為證據），此乃第159 條第1 項所容許
    ，得作為證據之例外規定之一。經查，本案被告甲○○、選
    任辯護人及檢察官於言詞辯論終結前，就本院所調查之證人
    丙○○、乙○○於偵查中之言詞證述、監聽譯文、憲兵司令
    部刑事鑑識中心鑑驗通知書各1 紙之書面證據，均未主張有
    刑事訴訟法第159 條第1 項不得為證據之情形，本院復審酌
    各該證據作成時之情況，認為適當，是本案經調查之證據均
    有證據能力，合先敘明。
二、訊據被告甲○○固坦承：伊綽號小魚兒，伊所使用之行動電
    話門號為0000000000號：又丙○○確有於95年5 月23日及26
    日先後交付2 千元及1 千元給伊後，由伊交付安非他命各1
    次予丙○○；且乙○○有來電話要向伊購買安非他命等情屬
    實，惟矢口否認有何販賣第二級毒品犯行，並辯稱：伊收受
    丙○○的錢後，亦自行出資2 千元及1 千元即分兩次合資各
    買了4 千元及2 千元之安非他命，再於收貨之翌日分兩次將
    安非他命平分交付予丙○○，其純係受人情所困，不好意思
    拒絕而代買，但絕未從中獲利；又乙○○只託伊向藥頭詢問
    有無安非他命存貨可賣，他要來買2 千元，但後來因乙○○
    並未依約拿錢來買，因此伊也未前往藥頭處取貨云云。經查
    ：
(一)、訊據證人丙○○於偵訊中即證述稱：被告是我朋友張文正之
    乾妹，但不是很熟，我有使用0000000000號行動電話通話，
    又卷附監聽譯文，確實是我跟被告間之通話內容，打電話是
    為了問被告能不能幫我買到安非他命，硬的，至於她是跟誰
    買我就不知道，我有於95年5 月23日、26日這2 天都有跟被
    告買安非他命，第1 次拿價值2 千元、第2 次拿1 千元的安
    非他命，都是約在她板橋家住處附近一家青蘋果商店交易的
    。我只是叫被告去幫我拿等語（見偵查卷第120 頁）；其於
    審理時進一步明確證稱：我因認識被告的乾哥張文政，因而
    認識被告，我有施用安非他命，因當時我找不到我的藥頭，
    所以有請被告幫我拿過2 次安非他命，即分別於95年5 月23
    日與5 月26日之通話內容的那2 次。我有先拿錢給被告，我
    是當天到了被告住處附近後就用0000000000門號打電話給被
    告約在巷子口拿錢給她，電話中所謂「硬的」是指安非他命
    ，「2 張」代表2 千元，至於被告向何人購買，我不知道，
    我是隔天才拿到，這兩次的交易地點都是在被告的板橋市住
    處附近青蘋果商店，我都有拿到毒品等語（見本院卷第56至
    59頁）。復觀諸卷附被告所使用之0000000000行動電話（以
    下簡稱A） 於95年5 月23日13時47分許之監聽譯文可知，被
    告與證人丙○○所使用之0000000000號行動電話通話（以下
　  簡稱B） 之通話內容為：「B ：妳是阿吉仔小妹對不對？A
    ：嗯，你是誰。B ：我宏明（音譯）。B ：我想跟你處理一
    下硬的。A ：你要跟我處理？你處理多少？B ：處理兩張。
    A ：等一下，你等我一下好不好？我給你確定。B ：但是人
    家現在要耶，妳們阿吉打不通我真我的會被他氣死。A ：是
    喔？等我二十分好不好。B ：二十分喔？那二十分你要去哪
    ？A ：一樣。B ：一樣在？A ：不要講！我應該被人家注意
    了。B ：是喔。A ：不然被人靠被抓到。B ：喔。A ：等等
    我確定再打給你。B ：好」（見偵查卷第49頁）；又被告所
    使用之上開電話號碼於95年5 月26日0 時30分，有傳送簡訊
    內容為「和小魚兒買一張，約在一樣地方碰面」等語給丙○○所使用之0000000000號行動電話（見偵查卷第52頁），且
    被告亦坦認其與證人丙○○間之上揭通話內容為真正。是以
    ，證人丙○○於偵審中一致證述上揭情節核與監聽譯文內容
    相符合，則證人丙○○之證述，應堪採信為真實。足認證人
    丙○○確有於95年5 月23日及同年月26日，分別以2 千元及
    1 千元價格向被告購買安非他命，而證人丙○○交付價款予
    被告後，被告確有交付安非他命予證人丙○○乙節無誤。
(二)、雖被告辯稱：伊收受證人丙○○的錢後，亦自行出資2 千元
    及1 千元，分兩次合資共買了4 千元及2 千元之安非他命，
    再於收貨之翌日分兩次將安非他命平分交付予丙○○，並未
    從中獲利云云。惟查：證人丙○○已於本院審理時明確證述
    ：我並沒有與被告合資買毒品等語（見本院卷第57頁）；且
    觀諸被告於前揭與證人丙○○間於95年5 月23日之通話內容
    中，僅見被告依照證人丙○○所要購買的數量立即允諾處理
    ，卻未見被告提及其有意與證人丙○○合資購買乙事，被告
    尚且唯恐渠等之對話內容遭警方監聽，而特別提醒證人丙○○勿在電話中談論交易地點等情，況且，渠等於同年月26日
    之簡訊內容更清楚表明「和小魚兒『買』一張」等語，足徵
    證人丙○○係向被告購買安非他命，並未委託被告購買安非
    他命，亦未與被告合資購買安非他命。故被告前揭所辯顯係
    臨訟虛捏之詞，無可採信。
(三)、雖被告辯護人為被告辯護稱：被告僅係代丙○○向藥頭購買
　  安非他命，絕未從中獲利，被告至多僅係該當轉讓第二級毒
    品罪責等語。第查，固然證人丙○○經被告之辯護人詰問時
    係證稱：「（問：你認為被告是否有賺錢？）應該沒有，因
    他是向別人拿。（事前有無約定被告賺多少？）沒有」等語
　　（見本院卷第58頁），惟依證人丙○○此部分證述可知，證
　  人丙○○對於被告取得安非他命之來源及進價為何均毫不在
    意，由此反足徵縱使被告交付予證人丙○○安非他命時有從
    中牟利，證人丙○○亦無反對意見。又參酌非法販賣安非他
    命係政府嚴予查緝之違法行為，非可公然為之，且不論是以
    何形式包裝之安非他命，均可任意分裝或增減其份量，而每
    次買賣之價量，亦隨時隨雙方關係之深淺、當時之資力、需
    求程度及對行情之認知等因素，機動地調整，因之販賣之利
    得，除經坦承犯行，或價量均達到明確之外，委難查得實情
    ，職是之故，縱未確切查得販賣賺取之實際差價，但除別有
    事證，足認係按同一價格轉讓，確未牟利外，尚難執此認非
    法販賣之事證有所不足，致知過坦承者難辭重典，飾詞否認
    者反得逞僥倖，而失情理之平；且安非他命價格非低，取得
    不易，凡為販賣之不法勾當者，苟無利可圖，應無甘冒被查
    緝法辦重刑之危險，平白無端義務為該買賣之工作，是其販
    入之價格必較售出之價格低廉，而有從中賺取買賣差價牟利
    之意圖及事實，應屬合理之認定；雖被告矢口否認其交付安
    非他命予證人丙○○係從中牟利之犯行，而證人丙○○亦僅
    供陳其所向被告購買安非他命之價格，使本院無從確認被告
    先後2 次販賣所得之利潤為何，然以本案而言，被告與證人
    丙○○僅係透過渠等共同朋友張文政而認識，並非熟識，此
    業據證人丙○○陳明在卷，則渠等間並非親故至交，苟無利
    得，豈會甘冒重刑之風險，一再與之相約交付毒品之理，是
    被告迭次交付予證人丙○○，並分別收2 千元及1 千元不等
    之對價，堪認被告有販賣安非他命予丙○○以營利之意圖甚
    為明顯。
(四)、觀諸卷附被告所使用之0000000000行動電話（以下簡稱A）
    於95年5 月26日21時23分許之監聽譯文可知，被告與證人乙○○所使用之0000000000號行動電話通話（以下簡稱B） 之
    通話內容為：「B ：有沒有東西？A ：有。B ：那我等下過
    去拿2000。A ：好掰掰」等語（見偵查卷第53頁），而被告
    與證人乙○○均不否認渠等間有上開對話內容。參以證人乙○○於審理時具結證稱：伊與被告是94年3 月間於豬頭家族
    的網友聚會中認識的，見過2 、3 次，伊確有使用00000000
　　00的行動電話，卷附電話譯文內所指2000、東西，是伊好奇
  　想要被告幫伊拿2 千元的安非他命，但後來伊沒有給被告2
    千元，也沒有去拿，因為伊母親生病，所以打消了念頭等情
    屬實（見本院卷第61至62頁）。雖證人乙○○於審理時另證
    述稱：被告當時於電話中說她有東西但她沒有在賣，當時被
    告說她可以幫伊調云云，惟經公訴人提示監聽譯文內容予證
    人乙○○並詰問其何以於監聽譯文中沒有提到被告說沒有在
    賣這句話，證人乙○○即改口陳稱：是因為伊之前認識被告
    時，有在追被告，她說她有用毒品，所以我好奇想試試看才
    問她，伊記錯了把她見面時對伊說的話，與她在電話中與伊
    說的話搞混了，被告在電話中應該沒有說她沒有在賣這句話
    等語（見本院卷第61頁），顯見證人乙○○此部分證詞有迴
    護被告之嫌，參以被告所使用之上開電話號碼仍有於95年5
    月31日0 時29分，有傳送簡訊內容為「東西很優＠要嗎四五
    實重要快無味道喔＠」等語給乙○○所使用之0000000000號
    行動電話（見偵查卷第55頁），此為被告所不否認，並供承
    ：伊所使用之0000000000手機有傳簡訊至乙○○所使用之00
  　00000000及其他行動電話號碼，是藥頭叫伊傳的，伊傳的都
    是伊朋友，伊朋友不一定有用等語（見本院卷第67頁），由
    此益徵被告確有販賣安非他命之犯意。
(五)、雖被告辯護人為被告辯護稱：證人乙○○打電話給被告代買
    安非他命，並未前來付錢，因此被告亦未向藥頭取貨，兩人
    之約形同自動取消，因此尚屬陰謀階段，要難構成販賣第二
    級毒品或轉讓第二級毒品罪嫌等語。惟按刑法上犯罪類型為
    「販賣」者之既、未遂，以買賣之標的物已否交付為區分標
  　準；如僅就買賣之內容意思表示一致，而尚未交付標的物時
    ，應論以販賣未遂，最高法院89年度台上字第2798號判決可
    參。次按「已著手於犯罪行為之實行而不遂者，為未遂犯，
    刑法第二十五條第一項定有明文。所謂著手係指犯罪行為人
    對於犯罪構成事實開始實行而言，上訴人既有販賣安非他命
    之故意，且與購買者林○興談妥數量、價格，並約定交易地
    點，達成契約之合致，已經著手於犯罪行為之實行，嗣雖未
    及取交安非他命，即為警查獲，致其第二次之販賣行為未得
    逞，仍應論以販賣罪之未遂犯」，最高法院87年度台上字第
    2005號判決意旨可資參照。查本案被告並非僅止於個人內心
    意識而係已著手於販賣第二級毒品犯罪之實行，有與證人乙○○達成互為買賣安非他命之意思表示合致，則依前揭最高
    法院判決意旨，縱證人乙○○事後未交付價款，被告亦未交
    付安非他命，仍應該當於販賣第二級毒品未遂之情形，而被
    告既非與證人乙○○共同協議計謀實施販賣第二級毒品，自
    難謂被告與證人乙○○買賣第二級毒品之合意屬陰謀階段，
    是以，辯護人前揭辯護，顯有誤會，無足採為對被告有利之
    認定。
(六)、綜上所述，參互印證，本案事證已臻明確，被告販賣安非他
    命之犯行堪予認定，應依法論科。
三、查被告行為後，刑法部分條文業於94年2 月2 日修正公布，
    95年7 月1 日施行。修正前刑法第11條規定：「本法總則於
    其他法令有刑罰之規定者，亦適用之。但其他法令有特別規
    定者，不在此限」，修正後則規定：「本法總則於其他法律
    有刑罰或保安處分之規定者，亦適用之。但其他法律有特別
    規定者，不在此限」。準此，本件被告所犯違反毒品危害防
    制條例之罪，無論於刑法修正前、後，均有刑法總則之適用
    。而修正後刑法第2 條第1 項規定：「行為後法律有變更者
    ，適用行為時之法律；但行為後之法律有利於行為人者，適
    用最有利於行為人之法律」，係規範行為後法律變更所生新
    舊法比較適用之準據法，於新法施行後，應適用修正後刑法
    第2 條第1 項之規定，為「從舊從輕」之比較。又法律變更
    之比較適用，比較時應就罪刑有關之共犯、未遂犯、想像競
    合犯、牽連犯、連續犯、結合犯，以及累犯加重、自首減輕
    暨其他法定加減（如身分加減）與加減例等一切情形，綜其
    全部罪刑之結果而為比較；且就比較之結果，須為整體之適
    用，不能割裂分別適用各該有利於行為人之法律，此即法律
    變更之比較適用所應遵守之「罪刑綜合比較原則」及「擇用
    整體性原則」（最高法院24年上字第4634號判例、27年上字
    第2615號判例、95年第8 次刑事庭會議決議參照）。經查：
(一)、被告行為後，刑法第56條連續犯之規定，業於94年2 月2 日
    修正公布刪除，並於95年7 月1 日施行，則被告之前揭犯行
    ，因行為後新法業已刪除連續犯之規定，此刪除雖非屬犯罪
    構成要件之變更，但顯已影響行為人刑罰之法律效果，自屬
    法律有變更，而依新刑法既已刪除連續犯之規定，則被告所
    犯上述販賣安非他命之數行為依數罪併罰之規定分論併罰，
    則依刑法第2 條第1 項規定之「從舊從輕」原則，比較新、
    舊法結果，適用被告之行為時法律即修正前刑法論以連續犯
    ，以一罪論，較有利於被告。
(二)、被告所犯毒品危害防制條例第4 條第2 項之販賣第二級毒品
    罪，其法定刑為「無期徒刑或七年以上有期徒刑，得併科新
    臺幣七百萬元以下罰金」。關於罰金刑部分，舊刑法第33條
    第5 款規定：「罰金：1 元（銀元）以上。」，而依罰金罰
    鍰提高標準條例規定，就72年6 月26日前修正之刑法部分條
    文罰金數額提高2 至10倍，其後修正者則不提高倍數，並依
    現行法規所定貨幣單位折算新臺幣條例規定，以銀元1 元折
    算新臺幣3 元。而新刑法第33條第5 款規定：「罰金：新臺
    幣1000元以上，以百元計算之。」，新刑法第33 條 第5 款
    所定罰金貨幣單位經修正為新臺幣後，刑法分則各罪所定罰
    金刑之貨幣單位亦應配合修正為新臺幣，為使刑法分則編各
    罪所定罰金之最高數額與刑法修正前趨於一致，乃增訂刑法
    施行法第1 條之1 ：「中華民國94年1 月7 日刑法修正施行
    後，刑法分則編所定罰金之貨幣單位為新臺幣。94 年1月7
    日刑法修正時，刑法分則編未修正之條文定有罰金者，自94
    年1 月7 日刑法修正施行後，就其所定數額提高為30倍。但
    72年6 月26日至94年1 月7 日新增或修正之條文，就其所定
    數額提高為3 倍。」。從而，上開毒品危害防制條例所定罰
    金刑之最高數額，於上開規定修正後並無不同，惟新刑法第
    33條第5 款所定罰金刑最低數額，較之修正前提高，自以舊
    刑法第33條第5 款規定有利於被告。
(三)、經綜合前述各項罪刑法律變更，整體為「從舊從輕」之比較
    結果，應一體適用被告行為時即舊刑法之規定，較有利於被
    告，合先敘明。
四、核被告所為，係犯毒品危害防制條例第4 條第2 項之販賣第
    二級毒品罪、及同條例第4 條第2 項、第6 項之販賣第二級
    毒品未遂罪。其持有安非他命之低度行為，為進而販賣之高
    度行為所吸收，不另論罪。被告先後多次販賣安非他命行為
    ，時間緊接，方法相同，均觸犯基本構成要件相同之罪，顯
    係基於概括犯意反覆為之，應依修正前刑法第56條連續犯之
    規定，論以一販賣第二級毒品既遂罪，並除法定刑為無期徒
    刑部分依法不得加重外，依法加重其刑。雖公訴意旨認為被
    告於95年5 月26日21時23分31秒後，在不詳處所，與乙○○
    約定以2 千元之代價販賣第二級毒品安非他命1 包予乙○○
    後，即有將該包安非他命交付予乙○○得逞，因認被告此部
    分犯行係涉犯毒品危害防制條例第4 條第2 項之販賣第二級
    毒品既遂罪。惟查，被告於偵訊中即否認有拿任何東西給乙○○，復於本院審理時供稱：乙○○有託伊買毒品，但還沒
    有拿錢給伊，他有說要來，但後來沒來等語，此核與證人乙○○於本院審理時證稱其向被告表明購買2 千元安非他命後
    ，並未將錢交付被告，亦未自被告處取得安非他命等情節相
    符合，參以卷附監聽譯文亦僅記載證人乙○○在電話中說「
    那我等下過去拿2000」，至於證人乙○○實際上是否已拿到
    安非他命，則無從自該譯文得悉，是以，檢察官所舉出之證
    據，至多僅能證明被告與證人乙○○有買賣安非他命之意思
    表示合致，尚無足證明被告已販賣第二級毒予證人乙○○既
    遂，故公訴人認被告此部分犯行係犯毒品危害防制條例第4
    條第2 項之販賣第二級毒品既遂罪，容有未洽，應予變更為
    同條例第4條第2項第6項之販賣第二級毒品未遂罪。爰審酌
    被告正值青盛之年，不思努力進取，明知安非他命毒品對於
    人體有莫大之戕害，為圖一己之私利，竟漠視毒品之危害性
    ，而販賣毒品犯行，嚴重危害國民身心健康及社會風氣，進
    而敗壞社會治安，且不能勇於認錯，一再飾詞狡辯，犯罪後
    之態度非佳，及其犯罪之動機、目的、手段、販賣毒品之期
    間、次數、數量及所得利益等一切情狀，量處如主文所示之
    刑，以資懲儆。至於被告以各2,000元及1,000元價格，販賣
    安非他命予證人丙○○2次之犯行，被告販賣安非他命所得
    合計3,000元，為其因本件犯罪所得之財物，應依毒品危害
    防制條例第19條第1項規定沒收之，如全部或一部不能沒收
    時，以其財產抵償之。
五、至於查獲被告時起出之扣得安非他命3 小包（毛重6.06公克
    ）、安非他命吸食器4 組、玻璃球4 顆、分裝袋1 包、電子
    磅秤1 台，被係供被告自己施用第二級毒品安非他命所用之
    物，業據被告供明在卷（見本院卷第67頁）；且被告為警查
    獲時所採集之尿液送驗結果，呈甲基安非他命反應，此有憲
    兵司令部刑事鑑識中心95年4 月14日安鑑字第00594 號鑑驗
    通知書1 紙在卷可稽，足見被告確有施用第二級毒品，則被
    告供稱上開扣案物品係供其施用安非他命所用之物，係有憑
    據，並非子虛；又扣案之現金19,000元、美金30元，為流通
    貨幣，亦無積極證據證明堪認前揭扣案物品與本案販賣安非
    他命間有何直接關連，爰不於本件判決宣告沒收之，附此敘
    明。
據上論斷，應依刑事訴訟法第299 條第1 項前段、第300 條，毒
品危害防制條例第4 條第2 項、第19條第1 項，刑法第11條前段
、第2 條第1 項前段、修正前刑法第56條，判決如主文。
本案經檢察官江祐丞到庭執行職務。
中　　華　　民　　國　　96　　年　　9 　　月　　21　　日
                  刑事第十一庭　審判長法　官　徐蘭萍
                                      法　官　秋景芬
                                      法　官　林淑婷
以上正本證明與原本無異。
如不服本判決應於送達後10日內向本院提出上訴狀。
                                      書記官　林金良
中　　華　　民　　國　　96　　年　　9 　　月　　21　　日
附錄本案論罪科刑法條全文：
毒品危害防制條例第4條
製造、運輸、販賣第一級毒品者，處死刑或無期徒刑；處無期徒
刑者，得併科新臺幣1 千萬元以下罰金。
製造、運輸、販賣第二級毒品者，處無期徒刑或7 年以上有期徒
刑，得併科新臺幣7 百萬元以下罰金。
製造、運輸、販賣第三級毒品者，處5 年以上有期徒刑，得併科
新臺幣5 百萬元以下罰金。
製造、運輸、販賣第四級毒品者，處3 年以上10年以下有期徒刑
，得併科新臺幣3 百萬元以下罰金。
製造、運輸、販賣專供製造或施用毒品之器具者，處1 年以上7
年以下有期徒刑，得併科新臺幣1 百萬元以下罰金。
前五項之未遂犯罰之。
